【裁判字號】    98,訴,1298
【裁判日期】    990521
【裁判案由】    誣告
【裁判全文】
臺灣高雄地方法院刑事判決              98年度訴字第1298號
公  訴  人  臺灣高雄地方法院檢察署檢察官
被      告  甲○○
上列被告因誣告案件，經檢察官提起公訴（98年度偵字第18679
號），嗣被告於準備程序中就被訴事實為有罪之陳述，經本院告
知簡式審判程序之旨，並聽取被告與公訴人之意見後，本院合議
庭裁定由受命法官獨任進行簡式審判程序，判決如下：
    主  文
甲○○犯誣告罪，處有期徒刑參月。
    事  實
一、本件被告甲○○所犯為死刑、無期徒刑或最輕本刑為3 年以
    上有期徒刑以外之罪，其於準備程序中就被訴事實為有罪之
    陳述，經法官告知簡式審判程序之旨，並聽取公訴人之意見
    後，依刑事訴訟法第273 條之1 第1 項規定，合議庭裁定由
    受命法官獨任進行簡式審判程序，合先敘明。
二、本件犯罪事實及證據，除犯罪事實欄第6 行「96年5 月底某
    日12時許」更正為「96年5 月底某日24時許」；證據部分補
    充「被告甲○○於本院審理中之自白」（院卷二第40、49-5
    0 頁）外，餘均與檢察官於起訴書中之記載相同，爰引用如
    附件。
三、核被告所為，係犯刑法第169 條第1 項之誣告罪。又按以一
    狀誣告數人，祇犯一個誣告罪，並無刑法第55條從一重處斷
    之餘地，最高法院91年度台上字第927 號、77年度台上字第
    1547號判決意旨可供參照，是本件被告雖於同次警詢中，一
    併對前案被告乙○○、己○○、丙○○、戊○○等4 人誣告
    犯罪，亦仍屬一罪。又按刑法第172 條之規定，並不專在獎
    勵犯罪人之悛悔，而在使偵查或審判機關之易於發見真實，
    以免被誣告人終於受誣，故不論該被告之自白在審判前或審
    判中，自動或被動，簡單或詳細，一次或二次以上，並其自
    白後有無翻異，苟其自白在所誣告之案件裁判確定以前，即
    應依該條減免其刑，最高法院31年上字第345 號、28年上字
    第2001號判例、89年度台上字第3824號判決意旨可供參照，
    查被告於本院97年度訴字第1196號被告乙○○等人之前案審
    理時，業已基於證人之身分證稱：借1 萬元，10天為1 期、
    每期要繳1 次利息是伊向橋頭地下錢莊借錢的條件，不是向
    乙○○借的，跟乙○○借的部分，都沒有在借錢時預扣利息
    ，是伊主動表示要給乙○○利息的，且都沒有約定還錢的時
    間，因為橋頭地下錢莊那邊還錢壓力太大才會拜託乙○○幫
    伊處理，乙○○也沒有要求過超過繳息日3 天要罰1 萬元，
    96年8 月18日下午伊很確定乙○○及己○○、丙○○、戊○○等4 人亦沒有對伊恐嚇，當天也是伊自己上車的，並沒有
    人拖伊上車等語（前案院卷二第51-55 頁），顯然已與自白
    其申告乙○○及己○○、丙○○、戊○○等4 人所涉重利、
    恐嚇、妨害自由等事實均屬虛構無異，揆諸前開見解，並參
    酌最高法院80年度台上字第3677號判決意旨，應認與刑法第
    172 條規定於所誣告之案件裁判確定前自白之規定相符，爰
    依同條之規定減輕其刑。爰審酌被告明知其前於警詢中所指
    稱之前案被告乙○○及己○○、丙○○、戊○○等4 人涉犯
    重利、恐嚇、妨害自由等情均屬虛構，竟向警員誣告上揭犯
    罪，不僅耗費司法調查資源，危害國家刑罰追訴權之正當、
    正確行使，亦使他人遭受追訴、審判之不便，及受刑罰制裁
    之虞，所為實屬不該，且被告前有毒品、槍砲等前科，有臺
    灣高等法院被告前案紀錄表在卷可查，足見素行不良，惟念
    及被告犯後尚知坦承犯行，尚有悔意等一切情狀，量處如主
    文所示之刑，以資懲儆。
四、據上論斷，應依刑事訴訟法第273 條之1 第1 項、第299 條
    第1 項前段、第310 條之2 、第454 條第2 項，刑法第169
    條第1 項、第172 條，判決如主文。
本案經檢察官丁○○到庭執行職務。
中    華    民    國    99    年    5     月    21    日
               刑事第九庭       法  官  黃沛文
以上正本證明與原本無異。
如不服本判決應於收受送達後10日內向本院提出上訴書狀，並應
敘述具體理由；如未敘述上訴理由者，應於上訴期間屆滿後20日
內向本院補提理由書（均須按他造當事人之人數附繕本）「切勿
逕送上級法院」。
中    華    民    國    99    年    5     月    21    日
                                書記官  鄧思辰
附錄本判決論罪法條：
中華民國刑法第169條
意圖他人受刑事或懲戒處分，向該管公務員誣告者，處7 年以下
有期徒刑。
意圖他人受刑事或懲戒處分，而偽造、變造證據，或使用偽造、
變造之證據者，亦同。
附件
臺灣高雄地方法院檢察署檢察官起訴書
                                     98年度偵字第18679號
    被      告  甲○○  男  37歲（民國○○年○月○○日生）
                        住高雄縣路竹鄉○○路768巷28號
                        （另案現於臺灣臺東監獄岩灣分監執
                        行中）
                        國民身分證統一編號：Ｚ000000000號
上列被告因誣告案件，已經偵查終結，認應該提起公訴，茲將犯
罪事實及證據並所犯法條分敘如下：
        犯罪事實
一、甲○○明知乙○○並未乘其需錢恐急之際，而有下列重利犯
    行：（一）民國96年5 月間某日14時許，在甲○○之前工作
    之高雄縣路竹鄉○○街191 號新生瓦斯行處，貸與甲○○新
    臺幣（下同）1 萬元，約定利息每10日為1 期，每期利息
    1,000 元，並預扣利息1,000 元，甲○○實拿9,000 元；（
    二）96年5 月底某日12時許，在高雄縣路竹鄉○○路某基督
    教會，貸與甲○○1 萬元，約定利息每10日為1 期，每期利
    息1,000 元，並預扣利息1,000 元，甲○○實拿9,000 元；
    （三）96年6 月15日20時許，在高雄縣路竹鄉○○路上某診
    所，貸與甲○○1 萬元，約定利息每10日為1 期，每期利息
    1,000 元，並預扣利息1,000 元，甲○○實拿9,000 元，並
    要求甲○○連同前開借款之金額，簽發面額6 萬元之本票1
    紙，作為其償還本金、利息之憑證；（四）96年6 月20日13
    時許，在高雄縣路竹鄉○○路上某地政事務所，貸與甲○○
    2 萬元，約定利息每15日為1 期，每期利息3,000 元，並預
    扣利息3,000 元，甲○○實拿1 萬7,000 元，並前往新生瓦
    斯行，由甲○○向該瓦斯行老闆娘王淑姬預支4 萬元薪資償
    還乙○○，並簽發面額3 萬元之本票1 紙予王淑姬收執等情
    。嗣甲○○未按時償還本金及利息，乙○○、王淑姬2 人於
    96年8 月18日15時30分許，共同前往甲○○之工作地點即高
    雄縣路竹鄉○○路25號建南瓦斯行向其催討債務時，甲○○
    明知乙○○並未向其恫稱：「今天如果沒有看到錢，就要讓
    你死的很難看」等語，亦未與己○○、丙○○、戊○○3 人
    共同基於妨害自由之犯意聯絡，強押甲○○坐上己○○所駕
    駛之車牌號碼J3-5081 號自小客車後座，乙○○則坐在該車
    右駕駛座，戊○○、丙○○2 人共乘車牌號碼ZR-0525 號自
    小客車，共同前往甲○○位於高雄縣路竹鄉○○路424 巷2
    號之住處，欲找甲○○之母王月里代為清償等情。竟意圖使
    乙○○、己○○、丙○○、戊○○4 人受刑事處分，於96年
    8 月18日22時許，向高雄縣政府警察局湖內分局偵查隊員警
    提出重利、恐嚇等告訴，誣指乙○○等4 人涉有前開犯行，
    嗣經甲○○於該案審理中證稱：乙○○等人並無重利、恐嚇
    等犯行等情，始悉上情。
二、案經本署公訴檢察官簽分偵辦。
        證據並所犯法條
一、證據清單
┌──┬───────────┬─────────────┐
│編號│   證  據  名  稱     │       待  證  事  實     │
├──┼───────────┼─────────────┤
│ 1  │被告甲○○於本署98年 6│被告坦承於96年8 月18日在建│
│    │月16日偵查中之供述。  │南瓦斯行並未遭乙○○4 人強│
│    │                      │押上車前往其住處之事實。  │
├──┼───────────┼─────────────┤
│ 2  │被告甲○○於97年度訴字│前案扣案2 張本票係被告向王│
│    │第1196號案件97年11月 3│淑姬借款而交付之事實。    │
│    │日、97年11月24日審理時├─────────────┤
│    │之證述。              │被告透過乙○○向王淑姬借款│
│    │                      │以償還地下錢莊4 萬元債務之│
│    │                      │事實。                    │
│    │                      ├─────────────┤
│    │                      │於96年8 月18日在建南瓦斯行│
│    │                      │，乙○○、己○○、丙○○及│
│    │                      │戊○○4 人，並未以「今天如│
│    │                      │果沒有看到錢，就要讓你死的│
│    │                      │很難看」等語恐嚇被告，亦未│
│    │                      │強押被告上車前往被告住處之│
│    │                      │事實。                    │
├──┼───────────┼─────────────┤
│ 3  │前案被告乙○○於前案警│乙○○並未貸與被告金錢以取│
│    │詢、偵查及審理中之供述│得顯不相當重利，而前案扣案│
│    │。                    │2 張本票係被告向王淑姬借款│
│    │                      │而交付王淑姬之事實。      │
│    │                      ├─────────────┤
│    │                      │乙○○於96年8 月18日在建南│
│    │                      │瓦斯行並未以「今天如果沒有│
│    │                      │看到錢，就要讓你死的很難看│
│    │                      │」等語恐嚇被告，亦未與陳吉│
│    │                      │昌、丙○○、戊○○3 人強押│
│    │                      │被告上車前往被告住處之事實│
│    │                      │。                        │
├──┼───────────┼─────────────┤
│ 4  │前案被告己○○、丙○○│己○○、丙○○、戊○○3 人│
│    │、戊○○3 人於前案警詢│於96年8 月18日在建南瓦斯行│
│    │、偵查及審理中之供述。│，並未聽聞乙○○以「今天如│
│    │                      │果沒有看到錢，就要讓你死的│
│    │                      │很難看」等語恐嚇被告，亦未│
│    │                      │強押被告上車前往被告住處之│
│    │                      │事實。                    │
├──┼───────────┼─────────────┤
│ 5  │證人王淑姬於前案97年11│王淑姬於96年8 月18日在建南│
│    │月3 日審理時之證述。  │瓦斯行，並未聽聞乙○○以「│
│    │                      │今天如果沒有看到錢，就要讓│
│    │                      │你死的很難看」等語恐嚇被告│
│    │                      │之事實。                  │
│    │                      ├─────────────┤
│    │                      │前案扣案2 張本票係被告向王│
│    │                      │淑姬借款而交付供擔保之事實│
│    │                      │。                        │
├──┼───────────┼─────────────┤
│ 6  │證人即建南瓦斯行老闆吳│吳宗運於96年8 月18日在建南│
│    │宗運於前案97年11月3 日│瓦斯行，並未聽聞任何人以言│
│    │審理時之證述。        │語恐嚇被告之事實。        │
├──┼───────────┼─────────────┤
│ 7  │臺灣高雄地方法院97年度│臺灣高雄地方法院以97年度訴│
│    │訴字第1196號判決書1 份│字第1196號判決乙○○被訴重│
│    │。                    │利、妨害自由、恐嚇部分，無│
│    │                      │罪；己○○、丙○○、戊○○│
│    │                      │3 人被訴妨害自由、恐嚇部分│
│    │                      │，無罪之事實。            │
└──┴───────────┴─────────────┘
二、核被告甲○○所為，係犯刑法第169條第1項之誣告罪嫌。
三、依刑事訴訟法第251條第1項提起公訴。
    此  致
臺灣高雄地方法院
中    華    民    國    98    年    7     月    10    日
                              檢  察  官  庚○○

司法院資訊處製作；財團法人民間司法改革基金會備份。
